臺灣臺中地方法院民事裁定　　　　　　 100年度家抗字第61號
抗　告　人　李子琳
相　對　人　陳瑩萱
　　　　　　陳家煒
共　　　同
法定代理人　陳棋金
上列抗告人因與相對人間聲請定扶養費事件，對於中華民國一百
年六月三日本院一百年度家聲字第一０六號裁定提起抗告，本院
裁定如下：
    主  文
抗告駁回。
抗告程序費用由抗告人負擔。
    理  由
一、本事件經本院審酌全案卷證，認原審裁定之結果，經核於法
    要無不合，應予維持，並引用原裁定記載之事實及理由。
二、抗告意旨除與原審陳述相同，並經原裁定理由詳予論述駁斥
    者，不再贅敘外，抗告意旨另以：抗告人自相對人學齡前即
    為相對人存有教育費於臺灣中小企業銀行沙鹿分行帳戶內。
    詎相對人之父陳棋金取得相對人親權後，即將相對人帳戶凍
    結，並自由運用，然該帳戶之款項原係抗告人存入相對人名
    下，應視為抗告人就應負擔扶養費之預先給付，自應扣除。
    又扶養費包含各項生活必要開支，其中保險費亦為其一，抗
    告人為相對人陳家煒繳納之意外及儲蓄保險，每年所繳保費
    約新臺幣二萬元，亦應自抗告人所負擔之扶養費扣除。抗告
    人經濟狀況不佳，相對人要求之金額過高，其只能負擔三分
    之一之費用，爰依法提起抗告，請求廢棄原裁定云云。
三、相對人則以：相對人帳戶之款項係抗告人與關係人陳棋金共
    同所存，並非全是抗告人所有，且該帳戶均已結清。而保險
    部分受益人為抗告人，紅利亦為抗告人領去，抗告人所言不
    實等語置辯。
四、經查：
（一）按民法第一千一百二十條但書所定扶養費事件，其扶養費
      之給付，法院得依聲請或依職權，命為一次給付或分期給
      付。分期給付遲誤一期履行者，其後之期間視為亦已到期
      ，非訟事件法第一百四十條之一第三項、第一百二十七條
      第二項定有明文。次按關於扶養之程度，應按受扶養權利
      者之需要，與負扶養義務者之經濟能力及身分定之。故扶
      養費數額之多寡，亦應依此情形而為適當之酌定，不得僅
      以某一唯一標準定之（最高法院八十四年度臺上字第二八
      八八號判決意旨參照）。換言之，未成年子女所得受扶養
      之程度，應按受扶養權利者即未成年子女之需要，與負扶
      養義務者即父或母之經濟能力及身分為適當之酌定。又未
      成年子女應受扶養之數額及父母應分擔之比例，固應依前
      揭標準定之，惟就具體個案言，父母就子女實際扶養費之
      支出，每因父母教養子女之觀念、子女之身體狀況、年齡
      、父母工作之變動、收入之增減、社會經濟環境之變化，
      而有不同，子女實際受扶養所需，亦理應隨時有變動之可
      能，實非法院為裁判時所能一一查明確定，是就現實層面
      言，本院僅能盡可能參諸客觀情事，酌定一具體數額作為
      標準。
（二）關於抗告人與關係人陳棋金分擔相對人扶養費用部分：
      抗告人自稱擔任作業員工作，每月收入約二萬多元；關係
      人陳棋金則稱其從事五金製造，每月收入約二萬多元（原
      審民國一百年四月二十八日訊問筆錄參照）。另抗告人名
      下有汽車一輛，其九十六年度給付總額為三十二萬七千一
      百九十元、九十七年度給付總額為三十五萬二千八百六十
      八元、九十八年度給付總額為三十三萬四千九百七十三元
      ；關係人陳棋金名下有汽車二輛、投資二筆，財產總額為
      三百一十九萬元，其九十六年度給付總額為五十一萬八千
      七百九十七元、九十七年度給付總額為四十七萬六千四百
      二十八元、九十八年度無所得資料，均有稅務電子閘門財
      產調件明細表在卷可稽。顯見抗告人及關係人陳棋金合計
      之收入應屬中下程度。另衡酌：前揭抗告人及關係人陳棋
      金之身分地位及經濟能力，及相對人即未成年子女陳瑩萱
      、陳家煒受扶養所需之程度，認應以每人每月一萬四千元
      作為相對人即未成年子女陳瑩萱、陳家煒扶養所需之基準
      ，較為公平妥適。再參抗告人為六十二年三月三日生，關
      係人陳棋金為五十九年十月二日生，均受有良好教育，而
      非無工作能力，認抗告人與關係人陳棋金應依一比一之比
      例分擔未成年子女之扶養費為適當。是本院認相對人對於
      抗告人所得請求之扶養費為每人每月七千元，應屬妥適。
      原審此部分認定，並無不當。
（三）抗告人復陳稱其自相對人學齡前即為相對人存有教育費於
      臺灣中小企業銀行沙鹿分行帳戶內乙情，相對人對於其等
      曾有上開帳戶乙情並不爭執，惟辯稱上開款項係抗告人與
      關係人陳棋金共同所存，且於九十九年六月十一日即已結
      清等語，並提出綜合存款存摺明細在卷可稽，是本件相對
      人請求抗告人給付扶養費時，上開帳戶已無存款，且抗告
      人就上開帳戶內之存款係由其給付相對人乙情，並未舉證
      以實其說，自不能為有利於抗告人之認定。抗告人另陳稱
      原裁定所認定之數額過高，未能斟酌抗告人為相對人陳家
      煒繳納保險費云云，並提出保險費繳納通知、保險費繳納
      證明書在卷，惟子女之成長不能等待，抗告人非不得藉由
      適當之調整（包含撙節自己生活上開支）支應；況且，觀
      諸抗告人所提出之保險費繳納通知、保險費繳納證明書所
      示，相對人陳家煒國泰人壽之保費為每年七千九百九十元
      、九千六百一十元，而抗告人所述人壽保險之保費，衡情
      並非屬一般人維持生活基本需求之必要支出，且若係抗告
      人經相對人陳家煒同意而投保繳納，自得以其對陳家煒之
      債權主張與陳家煒之扶養費抵銷。另參諸抗告人所陳，其
      既於負擔生活基本所需之餘，尚能支出相對人陳家煒每年
      近一萬八千元（平均每月約一千五百元）之保費，足見抗
      告人之資力並非不足支付扶養費。是抗告人上開所辯，並
      無理由。
五、綜前所述，抗告人所執前詞，指摘原裁定不當，求予廢棄，
    為無理由，應予駁回。
六、據上論結，本件抗告為無理由，依非訟事件法第二十一條第
    二項、第四十六條、民事訴訟法第四百九十五條之一第一項
    、第四百四十九條第一項、第九十五條、第七十八條，裁定
    如主文。
中    華    民    國   100    年    11    月     22   日
                    家事法庭  審判長法  官  楊國精
                                    法  官  涂秀玲
                                    法  官  林純如
以上為正本係照原本作成。
如提起再抗告者，應於裁定送達後十日內依非訟事件法第四十五
條第三項「僅得以適用法規顯有錯誤為理由」之規定，向本院提
出再抗告狀（須按他造人數附具繕本），且須敘明理由。
中    華    民    國  100    年    11    月    22      日
                                    書記官  王麗麗